臺灣高雄地方法院民事判決　　　　　　　 96年度婚字第349號
原　　　告　乙○○
被　　　告　甲○○
　　　　　　　　　　　號
當事人間請求履行同居事件，本院民國96年5月23日辯論終結，
判決如下：
    主  文
原告之訴駁回。
訴訟費用由原告負擔。
    事實及理由
一、原告主張：兩造於71年間結婚，但婚後被告多年來經常性的
    言行不配合，未能精神加盟，從不煮飯，每次均外食，使原
    告感受不到家庭溫暖及孤寂徬徨，另被告個性剛硬，不懂柔
    和，經常激化情緒及吼叫，致話不投機，所以兩造大部分時
    間無言以對，每天下班回家只能默默看電視，沒有生活情趣
    ，毫無朝氣蓬勃，生意盎然，度日不舒爽，被告更在94年12
    月上旬不告而別，至今已一年多，行方不明，不知去向，無
    法找到，爰依民法第1001條之規定請求被告履行與原告同居
    之義務等語。並聲明：被告應履行與原告同居之義務。
二、被告則以：其於94年12月間係因為遭到原告的家暴行為，才
    離家返回娘家居住，並非無故離家亦非行方不明，當時其亦
    有聲請通常保護令，後因原告於保護令事件調查中與被告和
    解，被告始撤回保護令之聲請，被告於和解時曾同意給付被
    告生活費用，並到被告娘家看被告，但是原告並沒有依約到
    被告娘家看被告，而且被告係因為車禍而腳受傷，原告也都
    沒有到被告娘家照顧被告，另原告平日即經常以三字經等粗
    鄙穢語及髒話辱罵被告，被告自得拒絕履行與原告同居之義
    務等語置辯。並聲明：駁回原告之訴。
三、按，「夫妻互負同居之義務。但有不能同居之正當理由者，
    不在此限」，民法第1001條定有明文。
（一）經查，原告主張被告在94年12月上旬離家之事實，為被告
      所不爭執，並經證人即原告之友人傅兆勳到庭結證證述屬
      實，此部份之事實固足認定屬實。
（二）惟查，被告抗辯其於94年12月間係因為遭到被告的家暴行
      為，才離家返回娘家居住，並非無故離家亦非行方不明等
      之事實，亦據：
   １、證人傅兆勳結證證稱：「我跟原告是同事，我常常聽原
       告提起被告沒有回家，而且我去原告的家也都沒有看過
       被告，這種情形已經大概一年多了，被告沒有回去的原
       因我聽原告說是因為被告都沒有煮飯給他吃，而且腳受
       傷回娘家。」，依證人之上開證詞，可見原告係因腳受
       傷始回娘家居住，並非無故離家亦非行方不明。
   ２、證人即兩造之女傅雯雯亦到庭證稱：「兩造的感情不好
       ，爸爸只要一言不和就會對我跟我媽媽罵三字經，而且
       每次出門都故意把門摔的很大聲，而且如果兩造吵架，
       我爸爸就會趕我媽媽出去，摔杯子那天我沒有在場，所
       以當時發生什麼事情我不清楚。我爸爸有沒有回去看我
       媽媽因為我那時在台北，所以我不清楚，但是聽我媽媽
       說我爸爸沒有去娘家要帶媽媽回家。」等語。原告雖辯
       稱證人之證詞不實，惟查證人係兩造之女，與兩造之關
       係相等，衡情，如非原告確有上開行為，證人應無偏頗
       被告之理，故證人之證詞應足採信。
   ３、另被告確曾於94年12月6日主張原告對其有經常性之家暴
       行為，並先行簽好離婚協議書強迫被告須於原告事先擬
       好之離婚協議書上簽名等事實，而對原告聲請本院94年
       度家護字第1792號通常保護令，亦有本院調取之上開卷
       宗在卷可稽，足認屬實。
   ４、本院綜合上開證人之證詞；被告確曾於94年12月6日主張
       原告對其有經常性之家暴行為，而對原告聲請本院94年
       度家護字第1792號通常保護令；原告明知被告係居住於
       娘家，竟起訴主張被告在94年12月上旬係不告而別，至
       今已一年多，行方不明，不知去向，無法找到等不實事
       項，其顯然有編造不實事實之行為等情狀，認原告主張
       之上開事實，顯不足採信，而應認被告抗辯之上開事實
       ，始與事實相符，而足以採信。
（三）原告既對被告有家暴行為，並經常以三字經等粗鄙穢語及
      髒話辱罵被告，且如兩造發生吵架，即會有趕被告離家之
      行為，其顯然有鄙視被告之人格及不願與被告同居之情事
      ，且其此等行徑已構成對被告之精神虐待，自足認被告有
      拒絕與原告同居之正當理由存在；另被告於言詞辯論時，
      亦表明係原告不到被告娘家帶被告回家等語，亦應足認被
      告於主觀上亦應無拒絕履行同居之意思；綜上理由，原告
      請求被告履行同居義務，為無理由，應予駁回。
四、據上論結，本件原告之訴為無理由，依民事訴訟法第78條，
    判決如主文。
中　　華　　民　　國　　96　　年　　6 　　月　　13　　日
                  家事法庭法　官　郭文通
正本係照原本作成。
如不服本判決，應於送達後20日內，向本院提出上訴狀並表明上
訴理由，如於本判決宣示後送達前提起上訴者，應於判決送達後
10日內補提上訴理由書（須附繕本）。
中　　華　　民　　國　　96　　年　　6 　　月　　13　　日
                          書記官　張琇晴
